臺灣臺中地方法院交通事件裁定　　　　96年度交聲字第1547號
原處分機關　交通部公路總局臺中區監理所豐原監理站
異　議　人
即受處分人　甲○○
上列異議人因違反道路交通管理處罰條例案件，對於交通部公路
總局臺中區監理所豐原監理站民國96年12月14日所為之裁決處分
（原處分案號：豐監稽違字第裁63-U00000000號），聲明異議，
本院裁定如下：
    主  文
異議駁回。
    理  由
一、聲明異議意旨略以：異議人即受處分人甲○○於民國96年10
    月24日17時55分許，騎乘車號IWM-172 號重型機車，行經豐
    原市○○○○道時，柵欄未完全放下，被警員謝貞祥躲在距
    離平交道10餘公尺遠之暗處，突然冒出攔截取締，並以恐嚇
    威脅之惡劣態度開發U00000000 號違規紅單強迫簽收。異議
    人於96年10月29日提出申訴，對於鐵路警察局第一警務段球
    員兼裁判之裁決不服，依一般設有交通號誌路口，由綠燈→
    黃燈→紅燈均有2 至3 秒之預告緩衝時間，異議人當時跟隨
    在3 輛汽車及2 輛機車後通過平交道時，柵欄尚未完全放下
    （依紅單上無書明遮斷器開始放下，可調閱錄影光碟）。警
    員謝貞祥選擇性攔檢本人不服。為此，聲請撤銷原處分，改
    裁定異議人不罰云云。
二、按汽車駕駛人，駕車在鐵路平交道有下列情形之一者，處新
    臺幣六千元以上一萬二千元以下罰鍰。因而肇事者，並吊銷
    其駕駛執照：不遵守看守人員之指示，或遮斷器開始放下，
    或警鈴已響、閃光號誌已顯示，仍強行闖越。道路交通管理
    處罰條例第54條第1 款定有明文。經查：
  (一)異議人於96年10月24日17時55分許，騎乘蔡佩君所有車號IW
    M-172 號重型機車，穿越臺中縣豐南平交道，經內政部警政
    署鐵路警察局第一警務段（下稱第一警務段）警員謝貞祥認
    有「警鈴已響，閃光燈號已顯，遮斷器已啟動，仍強行闖越
    平交道」為由，經警舉發，並掣發內政部警政署鐵路警察局
    鐵警行字第U00000000 號舉發違反道路交通管理事件通知單
    。原處分機關於96年12月14日，以「警鈴已響閃光號誌已顯
    示，闖平交道」為由，開立豐監稽違字第裁63-U00000000號
    違反道路交通管理事件裁決書，異議人不服，於96年12月14
    日聲明異議之事實，為異議人所不爭執，並有舉發違反道路
    交通管理事件通知單及裁決書在卷可稽，堪信屬實。而道路
    交通管理處罰條例第54條第1 款所定之處罰情形有三，即汽
    車駕駛人，駕車在鐵路平交道，而有：1.不遵守看守人員之
    指示，仍強行闖越。2.遮斷器開始放下，仍強行闖越。3.警
    鈴已響、閃光號誌已顯示，仍強行闖越等。而本案原處分機
    關裁決書所記載之舉發違規事實為「警鈴已響閃光號誌已顯
    示，闖平交道」，而不及於上述1.、2.所述情形，是本院審
    酌範圍，僅限於異議人騎乘機車穿越平交道時，是否有上開
    3.所示違規事實，合先敘明。
  (二)第一警務段員警謝貞祥於96年10月24日17時55分許，站立在
    通往臺中縣豐原市○○○○道路段，以錄影設備，進行取締
    闖越平交道之違規行為，並以錄影機全程錄下異議人之違規
    行為，有錄影光碟在卷。而該光碟經本院依職權勘驗，並製
    有勘驗筆錄，詳如附表所示。根據附表所示勘驗結果，堪認
    ：
  1.上開平交道於0 ：02秒開始響警鈴，並顯示閃光號誌，異議
    人係於0 ：12秒時騎乘重型機車，闖越平交道。因此，在異
    議人闖越平交道前，豐南平交道警鈴及閃光號誌已正常運作
    10秒。異議人騎乘機車抵達平交道前，顯已明知平交道警鈴
    已響，閃光號誌已顯示，並有充分時間，減緩騎車速度，以
    停在平交道前。而其竟未暫停，反而闖越平交道，顯已違反
    道路交通管理處罰條例第54條第1 款之「警鈴已響閃光號誌
    已顯示，闖平交道」規定甚明。
  2.異議人騎乘重型機車，行走在平交道鐵軌上時，遮斷器正緩
    慢放下，而未完全放下一節，亦可確認。而原處分機關據以
    處罰之違規事實，並未及於「遮斷器開始放下，仍強行闖越
    」部分。此外，異議人與附表編號B 、C 、D 所示車輛，於
    通過平交道之時間，相隔5 秒，並無所謂異議人跟隨在上開
    車輛之後，穿越平交道之情節。是聲明異議意旨指摘：一般
    路口交通號誌均有2 至3 秒預告緩衝，異議人跟隨3 輛汽車
    及2 部機車之後，通過平交道時，柵欄尚未完全放下云云，
    顯與事實不符，不足採信。至於附表B 、C 、D 所示車輛，
    是否有與異議人相同之違規情節部分，則與本案無涉，復無
    礙於前揭違規事實之認定，異議人亦無從主張「不法之平等
    」，併此說明。
  3.根據附表編號02號勘驗筆錄所示，員警架設取締錄影設備之
    位置，位於路面邊線右側不遠處，並無所謂異議人所指「員
    警自暗處突然冒出攔截取締」之情節。況且，員警於取締交
    通違規行為時，除顧及蒐證畫面外，尚須顧及自身及往來行
    車安全，以盡量不干擾正常行車秩序為原則，自無可能要求
    員警站立在車道上或其他可能致生危害於自身安全之處所執
    行公務。基於以上考量，用路人或許會因為騎車，而無暇顧
    及其他非用路人之舉動，因而誤認員警有自暗處突然冒出之
    取締行為。但本案既然經第一警務段員警，以科學錄影器材
    ，全程錄下異議人之違規行為，且所放置錄影器材之地點，
    亦無明顯不當。第一警務段於本案中使用拍攝違規行為經過
    之科學儀器，及所為之取締行為，於行政手段上，難認為有
    何違法或不當之處。聲明異議意旨以：員警躲在暗處，突然
    冒出攔截取締云云，顯與事實不符，不足採信。
三、綜上所述，原處分機關依違反道路交通管理處罰條例第54條
    第1 款及第63條第1 項第3 款規定，裁罰新臺幣9,000 元，
    並記違規點數3 點，核無違誤。本件異議為無理由，應予駁
    回。
據上論斷，應依道路交通案件處理辦法第19條，裁定如主文。
中　　華　　民　　國　　96　　年　　12　　月　　27　　日
                  交通法庭      法  官  柯志民
上正本證明與原本無異。
如不服本裁定，應於送達後五日內，向本院提出抗告狀。
                                書記官  賴亮蓉
中　　華　　民　　國　　96　　年　　12　　月　　27　　日
附表：
┌──┬───────────────────────┐
│編號│        勘        驗        內        容      │
├──┼───────────────────────┤
│ 01 │錄影光碟畫面全長41秒。                        │
├──┼───────────────────────┤
│ 02 │自錄影機所拍攝畫面所示，可知攝影機放置位置，係│
│    │在道路路面邊線右側不遠，往豐南平交道方向拍攝。│
│    │畫面顯示天色略暗，但仍可見來車及平交道柵欄及閃│
│    │光號誌。                                      │
├──┼───────────────────────┤
│ 03 │錄影光碟檔案撥放至0 ：02秒時，平交道閃光燈號已│
│    │亮，閃光燈號運作正常，且錄影畫面也有錄到平交道│
│    │「噹、噹」之聲音。此時有兩部機車通過錄影機所放│
│    │置之蒐證位置（此兩部機車通過平交道時，閃光燈號│
│    │均未亮起）。                                  │
├──┼───────────────────────┤
│ 04 │錄影光碟檔案撥放置0 ：06秒時，一部自小客車（編│
│    │號A） 通過錄影機所放置之蒐證位置（此部自小客車│
│    │通過平交道時，閃光燈號未亮起）。              │
├──┼───────────────────────┤
│ 05 │錄影光碟檔案撥放置0 ：07秒時，一部機車（編號B │
│    │）及兩部自小客車（編號C 、D） 正行經平交道，編│
│    │號B 機車於0 ：12秒抵達錄影機所放置之蒐證位置。│
│    │另編號C、D 自小客車0：15抵達錄影機所放置之蒐證│
│    │位置時，可能因前方紅燈亮起，因而車速減緩後停在│
│    │錄影機前方。                                  │
├──┼───────────────────────┤
│ 06 │錄影光碟檔案播放至0 ：12秒時，一名機車騎士（頭│
│    │戴全罩式安全帽，身穿黃色上衣及深色褲子，應為異│
│    │議人）騎乘機車正在上開平交道上，且位置正在平交│
│    │道鐵軌上，編號B 機車及編號C 、D 自小客車，均已│
│    │通過平交道，平交道柵欄已開始放下，但未完全放下│
│    │。0 ：02至0 ：12秒間，平交道閃光燈號均持續運作│
│    │，且「噹、噹」聲音亦未停止。於0：17 秒 及0：19│
│    │秒時，該機車騎士均有明顯煞車減速之動作，因而從│
│    │平交道到警方蒐證位置，時間花費較長。於0 ：21秒│
│    │時，抵達錄影機蒐證位置，畫面右方可以看出警察舉│
│    │起右手，手指該機車騎士。                      │
├──┼───────────────────────┤
│ 07 │0：30秒時，機車引擎熄火。                     │
├──┼───────────────────────┤
│ 08 │0 ：21秒至0 ：41秒，畫面上均未看到該機車騎士及│
│    │警方值勤人員，錄影畫面仍然持續往平交道方面拍攝│
│    │。火車於0 ：39秒通過平交道。                  │
└──┴───────────────────────┘
